【裁判字號】    99,台上,2256
【裁判日期】    990415
【裁判案由】    誣告等罪
【裁判全文】
最高法院刑事判決            九十九年度台上字第二二五六號
上  訴  人  福建高等法院金門分院檢察署檢察官
被      告  甲○○
            乙○○
            丙○○
上列上訴人因被告等誣告等罪案件，不服福建高等法院金門分院
中華民國九十八年十二月二十四日第二審判決（九十八年度上訴
字第一０號，起訴案號：福建金門地方法院檢察署九十七年度偵
字第四七一、四八二號），提起上訴，本院判決如下：
    主  文
上訴駁回。
    理  由
一、誣告部分
按刑事訴訟法第三百七十七條規定，上訴於第三審法院，非以判
決違背法令為理由，不得為之。是提起第三審上訴，應以原判決
違背法令為理由，係屬法定要件。如果上訴理由書狀並未依據卷
內訴訟資料，具體指摘原判決不適用何種法則或如何適用不當，
或所指摘原判決違法情事，顯與法律規定得為第三審上訴理由之
違法情形，不相適合時，均應認其上訴為違背法律上之程式，予
以駁回。本件公訴意旨以：被告甲○○、乙○○、丙○○明知告
訴人即金門縣警察局警員陳唐智、陳彥宏於民國九十七年五月十
日晚上七時許，並未前往金門縣金城鎮○○路九三巷五弄三六號
許玲燕住宅，接受許玲燕、許玲瓏姊妹招待喝花酒，竟共同具狀
以上開不實事項，向檢警機關檢舉，誣指告訴人等，經福建金門
地方法院檢察署檢察官查明實情，因認被告等共犯誣告罪嫌等語
。卷查被告等係檢舉「刑警偵查佐陳唐智和另一名同仁偵查佐（
未署名）」於上開時地接受許水土及其女許玲燕、許玲瓏「辦桌
喝花酒作樂，在場還有數位漂亮美女作陪」，質疑陳唐智接受許
水土好處等情；嗣經檢察官調查結果，認為被告等明知許玲燕、
許玲瓏於上開時地並無招待陳唐智、陳彥宏喝花酒之事實，竟誣
指檢舉，而分案偵辦被告等涉犯誣告罪嫌，有該檢舉書狀影本及
檢察官簽呈附福建金門地方法院檢察署九十七年度他字第一一一
號偵查卷內可稽。原審審理結果，以：(一)陳唐智當時因承辦許水
土等人控告甲○○、乙○○夫妻詐欺等罪案件，為案情有關之複
利計算問題，曾於系爭時地前往請教許玲燕、許玲瓏，並欲拿取
其他被害人名單；當日適逢城隍誕辰，許宅亦拜拜請客，席開二
、三桌，陳唐智遂在許宅接受招待飲宴等情，業據陳唐智、許玲
燕、許玲瓏一致陳明。再依被告等檢舉書狀所附之照片以觀，確
有該餐宴及年輕女子在場情事（見第一審卷第五四、五五頁）。
以被告等檢舉之人、地、事、物俱在，顯非憑空虛構捏造，雖其
謂「喝花酒作樂」用語，不無誇大渲染，然尚與誣告罪之構成要
件有間。(二)被告等之檢舉書狀及彼等之警詢檢舉筆錄，僅指明檢
舉陳唐智，並未及於偵查佐陳彥宏；而係甲○○另於福建金門地
方法院九十七年度簡上字第四號民事事件，提出民事陳報狀所附
照片，註記刑警陳彥宏亦為照片中之一人，有該民事陳報狀在九
十七年度他字第一一一號第五至八頁可憑。被告等既未向檢警檢
舉告訴人陳彥宏，就此自無誣告可言。原判決因予撤銷第一審論
處被告等誣告罪刑之判決，改判諭知無罪。從形式上觀察，原判
決並無違背法令情事。檢察官上訴意旨徒憑己見，指摘原判決之
上開論斷說明違背經驗法則，並有適用法則之不當等語，顯不足
據以辨認原判決已具備違背法令之形式要件。此部分上訴違背法
律上之程式，應予駁回。
二．誹謗部分
按刑事訴訟法第三百七十六條所列各罪之案件，經第二審判決者
，不得上訴於第三審法院。原判決撤銷第一審判決論處被告甲○
○刑法第三百十條第一項誹謗罪刑，改判諭知無罪部分，核屬刑
事訴訟法第三百七十六條第一款之案件，既經第二審判決，自不
得上訴於第三審法院，檢察官併予提起上訴，為法所不許，亦應
駁回。
據上論結，應依刑事訴訟法第三百九十五條前段，判決如主文。
中    華    民    國  九十九  年    四    月   十五   日
                      最高法院刑事第十庭
                          審判長法官  花  滿  堂
                                法官  黃  正  興
                                法官  陳  東  誥
                                法官  林  錦  芳
                                法官  洪  昌  宏
本件正本證明與原本無異
                                      書  記  官
中    華    民    國  九十九  年    四    月   十九   日
                                                      V

司法院資訊處製作；財團法人民間司法改革基金會備份。
